【裁判字號】    85,台上,5307
【裁判日期】    851114
【裁判案由】    傷害致人於死
【裁判全文】
最高法院刑事判決                              八十五年度台上字第五三○七號
    上訴人  甲○○
右上訴人因傷害致人於死案件，不服台灣高等法院高雄分院中華民國八十五年八月二
十日第二審更審判決（八十五年度上更(一)字第二二九號，起訴案號：台灣屏東地方法
院檢察署八十三年度偵字第七七四○號），提起上訴，本院判決如左：
    主  文
原判決撤銷，發回台灣高等法院高雄分院。
    理  由
本件原判決認定上訴人甲○○之母李林桃與被害人鄭明在為同居多年之老伴，鄭明在
常在屏東縣恆春鎮○○里○○路一七四巷三號上訴人住處走動，民國八十三年十二月
十六日下午七、八時許，上訴人因不滿其母簽賭六合彩而起爭執，並將被害人置放於
其住處內之腳踏車牽出，適被害人前來上訴人之住處並予勸解，惟為上訴人驅離，上
訴人與其母愈吵愈嚴重，被害人隨後再前來排解，而與上訴人起口角，上訴人益發憤
怒，將被害人再度趕離，並尾隨外出，在其住處門外上訴人竟起傷害之犯意，出拳毆
打被害人下巴瘀腫成傷，被害人因受力過猛站立不穩仰跌在地，致後腦撞地受創，經
送醫急救，延至同年十二月十九日上午十一時四十分，因顱內出血傷重不治死亡等情
，因而維持第一審論處上訴人傷害人之身體，因而致人於死罪刑之判決，駁回上訴人
在第二審之上訴，固非無見。
惟查：(一)犯罪事實應依證據認定之，不得以推測之詞入人於罪，或以被告之反證不成
立，持為認定犯罪之證據。又認定犯罪事實所憑之證據，須實際上確係存在，就該案
卷宗不難考見者，始克當之，倘判決書內所記載之證據，與卷宗內筆錄或文件之內容
不相適合，則判決之根據，實際上並不存在，自屬採證違法。原審依憑田春美之證言
並以上訴人所辯「我牽腳踏車，不知鄭明在在我後面，於轉時不慎打到他下巴，並
非故意」云云，為不可採信，而認定上訴人有前開犯行。但卷查田春美於警訊中供稱
：「甲○○說他當時跟其母親在吵架，鄭明在至其家裡勸架，甲○○就叫鄭明在不要
多管閒事，並大聲趕鄭明在出去，隨後甲○○僅用手朝鄭明在身體（至於何部份甲○
○未陳述）甩了一下，鄭明在就傾倒撞在地上不起。」（見警訊卷第十頁正面），於
偵查中供稱：「他（上訴人）說他跟他母親吵架，死者是他母親的同居人去他家，甲
○○跟他說不要你管，並用手把他甩開（比手勢用右手由胸口往後做一百八十度甩）
，他繼父就倒下去，然後他們就送繼父到醫院。」「他沒有說碰到那裡，只說他手一
甩開，他繼父就倒下去。」（見偵查卷第十八頁），於第一審供稱：「他向我說，他
用手撥鄭明在一下，並說沒你的事，鄭明在就倒下去。」（見第一審卷第八十七頁正
面）等語。姑不論其所供各節，係事後來自上訴人片面之說詞，並非親自目睹，其真
實性如何﹖是否與事實相符，已有待研求，縱屬無訛，亦無如原判決事實欄所記載認
定之上訴人出手毆擊被害人下巴之情事。又上訴人於原審供稱：「我牽腳踏車時，後
輪去撞到他（被害人），他當時在我後面，我不知道，所以牽腳踏車時轉身撞到他。
」「他來我家時，我就叫他出去，我沒打他，是我在抬腳踏車時轉身不小心撞到他。
」（見原審上更(一)卷第二十三頁正面、第六十頁正面），所為辯解亦無牽腳踏車不慎
撞到被害人下巴之供述。原判決依田春美之證言及上訴人之辯解，認定被害人下巴瘀
血腫係上訴人拳毆所致，尚與卷內訴訟資枓不相適合，其採證自非適法。(二)判決不載
理由者當然為違背法令，所謂判決不載理由，係指依法應記載於判決理由內之事項不
予記載，或記載不完備者而言，此為刑事訴訟法第三百七十九條第十四款上段之當然
解釋。而有罪之判決書，對於被告有利之證據不採納，應說明其理由，復為同法第三
百十條第二款所明定，故有罪判決書對於被告有利之證據，如不加採納，必須說明其
不予採納之理由，否則即難謂非判決不備理由之違法。本件於檢察官偵查中曾函請刑
事警察局對上訴人就下列問題進行測謊鑑試：(一)案發當時你是否有以手甩開鄭明在﹖
（答：沒有）。(二)案發當時你有無以手甩到鄭明在的下巴﹖（答：沒有）。(三)案發當
時你有無推打鄭明在﹖（答：沒有）。(四)案發當時你有無毆打鄭明在的下巴﹖（答：
沒有）。結果(一)(二)呈明顯不實反應，但對問題(三)(四)則無不實反應，有該局鑑驗通知書
附卷可按（見偵查卷第五十八頁）。依該鑑定報告，上訴人否認有推打或毆打被害人
下巴之供述部分既無不實之反應，自屬有利於上訴人之證據，原審未加採納，僅於理
由內說明，測謊結果，其一半呈明顯不實反應，一半則無不實反應，不足採為上訴人
有利之認定，未對此有利於上訴人部分詳予說明其不予採納之理由，難謂無判決不備
理由之可議。上訴意旨指摘原判決不當，尚非無理由，應認仍有撤銷發回更審之原因
。
據上論結，應依刑事訴訟法第三百九十七條、第四百零一條，判決如主文。
中      華      民      國    八十五    年     十一     月     十四     日
                              最高法院刑事第六庭
                                  審判長法官  董  明  霈
                                        法官  丁  錦  清
                                        法官  楊  商  江
                                        法官  賴  忠  星
                                        法官  林  茂  雄
      右正本證明與原本無異
                                              書  記  官
中      華      民      國    八十五    年     十一     月    二十三    日


司法院資訊處製作；財團法人民間司法改革基金會備份。
